【裁判字號】    92,上訴,262
【裁判日期】    920619
【裁判案由】    違反著作權法
【裁判全文】
臺灣高等法院臺中分院刑事判決                    九十二年度上訴字第二六二號
    上  訴  人
    即  被  告  甲○○
    選任辯護人  張績寶
                張繼準
                周金城
右上訴人因違反著作權法案件，不服台灣台中地方法院九十年度自字第九二九號，中
華民國九十一年十二月十三日第一審判決，提起上訴，本院判決如左：
      主  文
上訴駁回。
甲○○緩刑參年。
      事實及理由
一、本案經本院審理結果，認第一審判決認事用法及量刑均無不當，應予維持，並引
    用第一審判決書記載之事實、證據及理由（如附件）。
二、上訴人即被告甲○○（以下稱被告）在本院審理中仍矢口否認有違反著作權法之
    犯行，辯稱：我是從教育部的網站進去連結到自訴人的資料，教育部的資料應該
    是可以給大家使用的，而我連結到教學加油站的網站的時候，也沒有出現自訴人
    的名字，：：我沒有侵害自訴人的著作權，參考書裡面的用語都是來自課文，自
    訴人的資料也是一樣，雷同的地方就是課文的語句。：：自訴人係以建宏版為主
    ，加以我們學校也是使用這個版本，所以我對於這個版本比較熟悉，因此用語可
    能雷同，還有對於教育部和自訴人之間有何契約關係我並不清楚，只是從教育部
    的網站上看到歡迎大家使用等字語云云。證人即台灣師範大學（以下簡稱師大）
    歷史系教授乙○○於本院證稱：建宏版的歷史教科書係由我編撰。：：從歷史知
    識的結構及教學立場而言，自訴人及被告之兩本資料都沒有原創性。：：因為我
    係透過歷史知識的結構來寫教科書，我用的材料都是過去的，也是具體的，有人
    、事、時、地、物，我所建立的是因果關係，具有因果性，係透過推理的方法建
    立因果，我也透過綜合性來建立因果，所以兩造和我的教科書都具有上述五個要
    件，因此兩造的資料都是依據我的教科書來演繹發展，均沒有原創性。：：高中
    老師的參考書係將教科書所建構的知識系統加以條列，重點整理，我們的差別只
    在這裡，就我認知而言，所有參考書均不具有原創性，都是加以條列而已，方便
    學生記憶、學習，因為參考書的資料都是來自於教科書，所以內容均沒有原創性
    。：：自訴人和被告製作的資料，都是以建宏版為主軸，再參考其他版本補充。
    ：：參考書都沒有原創性係因為均沒有演繹，或是建立歷史解釋的系統，參考書
    只是根據教科書的知識加以整理，所以沒有產生新的觀念，新的概念，所有參考
    書都是這樣的。：：過去不可能創造，但是解釋可以創造，所以參考書沒有原創
    性，因此我係依據我研究歷史的觀點來解釋有沒有原創性的問題。：：就我的觀
    點而言，我所指的原創性，是我對歷史解釋所提出的概念，是透過具體合理的證
    據建立起來的等語。惟按教育部所設網站，其供人使用之本旨乃在正常、正當教
    導與學習之利便，絕非供作剽製成坊間參考書牟利之用，是被告所為當然不在教
    育部網站「歡迎」之列；又書籍或講義之著作，其是否具原創性，當由其著作之
    目的上探求，本件歷史科之講義或參考書，其目的無非係在於為學生整理歷史教
    科書上之內容，提示重點，俾利學生明瞭與記誦，以應考試或升學之需，並不是
    歷史研究之學術論著，本無所謂對歷史解釋提出概念云云之必要。此類講義或參
    考書，其對教科書內容之擷取、整理、編排及重點之提示、題目之設想等等，自
    隨著作者之學養、工夫而不同，其於達成上述目的之功能或效用而言，自亦利鈍
    有差，良窳有別，然若出於著作人自己之心力，均屬智慧之結晶，從而其原始著
    作人對教科書內容之擷取、整理、編排及重點之提示、題目之設想等等，就達成
    上述講義或參考書目的之功能或效用而言，仍不失為具原創性。被告將自訴人之
    「教學講義內容」予以抄襲使用，且其抄襲之範圍甚廣，實難辭以重製方式侵害
    著作權之刑責。而證人乙○○之證言，尚不足為有利被告之證明。被告所辯，顯
    係事後卸責之詞，不足採信，其上訴無理由，應予駁回。末查被告並無犯罪前科
    ，有台灣高等法院被告全國前案紀錄表在卷可稽，因一時欠慮而觸此刑章，經此
    刑之宣告，當已足資為戒，且被告身為教師，應明事理、重道德，觀乎被告事後
    曾於有關學校及教育人員討論本事件之會議中表示歉意（有會議紀錄可考），益
    見其已有所反省，信無再犯之虞，本院認所宣告之刑，以暫不執行為適當，併予
    宣告緩刑三年。
三、據上論斷，應依刑事訴訟法第三百七十三條、第三百六十八條，刑法第七十四條
    第一款，判決如主文。
中      華      民      國      九十二      年      六    月    十九    日
                                    臺灣高等法院臺中分院刑事第五庭
                          審判長法  官  袁  從  楨
                                                法  官  姚  勳  昌
                                                法  官  郭  同  奇
右正本證明與原本無異。
如不服本判決應於收受送達後十日內向本院提出上訴書狀，其未敘述上訴之理由者並
得於提起上訴後十日內向本院補提理由書（均須按他造當事人之人數附繕本）。
                                                書記官  陳  玫  伶
中      華      民      國      九十二   年       六      月    二十    日
                                                                        Ａ


司法院資訊處製作；財團法人民間司法改革基金會備份。
